臺灣新竹地方法院刑事判決
109年度易字第708號
公  訴  人  臺灣新竹地方檢察署檢察官
被      告  黃建晴



上列被告因詐欺案件，經檢察官提起公訴（109年度偵緝字第590
號），被告於準備程序時坦承犯行，經告以簡式審判程序之旨，
並聽取檢察官、被告之意見後，經本院合議庭裁定改由受命法官
獨任行簡式審判程序，並判決如下：
    主  文
黃建晴犯以網際網路對公眾散布詐欺取財罪，處有期徒刑壹年。
緩刑貳年。
    事實及理由
一、本件犯罪事實及證據，除證據部分補充「被告於本院準備程
    序、審理時之自白」外，餘均引用檢察官起訴書之記載（如
    附件）。
二、論罪科刑
㈠、核被告所為，係犯刑法第339條之4第1項第3款之以網際網路
    對公眾散布詐欺取財罪。公訴意旨原雖認被告所犯係刑法第
    339條第1項之詐欺取財罪嫌，然被告係利用網際網路FACEBO
    OK內「新竹二手跳蚤市場社團」之臉書公開社團刊登虛偽不
    實之販賣訊息，對上網瀏覽該刊登販賣訊息之告訴人施用詐
    術，故被告所為應該當刑法第339條之4第1項第3款之以網際
    網路對公眾散布詐欺取財罪之犯行，惟因此與檢察官起訴之
    基本社會事實同一，且經本院於審理時告知被告此部分涉嫌
    罪名，本院自得依刑事訴訟法第300條規定，變更起訴法條
    予以審理。
㈡、爰審酌被告正值青壯，身強體健，應思以正當工作賺取薪資
    ，竟不思正途謀取生計，反利用網際網路向公眾散布不實買
    賣交易訊息，詐取他人金錢，造成他人財產損害及影響社會
    買賣交易之互信基礎，所為實不足取；惟念被告犯後坦承犯
    行，態度尚可，及被告大學畢業之教育程度、從事駕駛司機
    工作之經濟狀況等一切情狀，量處如主文所示之刑，以資懲
    儆。另查被告前未曾因故意犯罪受有期徒刑以上刑之宣告，
    有臺灣高等法院被告前案紀錄表在卷可參，因一時失慮，致
    罹刑典，犯後已坦承犯行，且當庭與告訴人和解承諾賠償新
    台幣2萬5000元，有本院和解筆錄在卷可證（見本院卷第204
    -205頁），堪認被告有悔意，本院認本案對被告所為刑之宣
    告，以暫不執行為適當，爰併諭知緩刑2年，以勵自新。
㈢、另按刑法關於犯罪所得沒收、追徵不法利得之條文，係以杜
    絕避免行為人保有犯罪所得為預防目的，並達成調整回復財
    產秩序之作用，故以「實際合法發還」作為封鎖沒收或追徵
    之條件。然因個案中，被告仍可能與被害人達成和解、調解
    或其他民事上之解決，而以之賠償、彌補被害人之損失，此
    種將來給付之情狀，雖未「實際合法發還」，仍無礙比例原
    則之考量及「過苛條款」之適用，是應考量個案中將來給付
    及分配之可能性，並衡量「過苛條款」之立法意旨，仍得以
    之調節而不沒收或追徵，亦可於執行程序時避免重複執行沒
    收或追徵之危險。查本案被告詐欺告訴人之金額為3000元，
    告訴人於本院時已陳稱：被告已經賠償1300元等語（見本院
    卷第31頁），則迄今被告未賠償告訴人之犯罪所得為1700元
    （0000-0000＝1700），考諸被告已與告訴人於本院審理時達
    成2萬5000元和解，業如前述，則將來若被告依約賠償或告
    訴人聲請強制執行程序受償，告訴人之損害即可彌補，從而
    爰依刑法第38條之1第5項之規定，就犯罪所得1700元部分不
    予宣告沒收或追徵。
據上論斷，應依刑事訴訟法第273條之1第1項、第299條第1項前
段、第310條之2、第454條第2項，判決如主文。
本案經檢察官林奕彣提起公訴，檢察官邱宇謙到庭執行職務。
中    華    民    國   109     年    12    月   31    日
                  刑事第九庭   法  官  卓怡君
以上正本證明與原本無異。　　　　　　　　　　　　　
如不服本判決應於收受本判決後20日內向本院提出上訴書狀，上
訴書狀應敘述具體理由。上訴書狀未敘述上訴理由者，應於上訴
期間屆滿後20日內補提理由書狀於本院（均須按他造當事人之人
數附繕本）「切勿逕送上級法院」。
中　　華　　民　　國　　109 　年　　12　　月　　31　　日
                                書記官  胡家寧
附錄本案論罪科刑法條全文：
刑法第339 條之4
犯第三百三十九條詐欺罪而有下列情形之一者，處一年以上七年
以下有期徒刑，得併科一百萬元以下罰金：
一、冒用政府機關或公務員名義犯之。
二、三人以上共同犯之。
三、以廣播電視、電子通訊、網際網路或其他媒體等傳播工具，
    對公眾散布而犯之。
前項之未遂犯罰之。　　
【附件】
臺灣新竹地方檢察署檢察官起訴書
                                    109年度偵緝字第590號
　　被　　　告　黃建晴　男　27歲（民國00年0月00日生）
　　　　　　　　　　　　住○○市○○區○○路00巷00號
　　　　　　　　　　　　居新北市○○區○○路0段000巷0號
　　　　　　　　　　　　國民身分證統一編號：Z000000000號
上列被告因詐欺案件，已經偵查終結，認應提起公訴，茲將犯罪
事實及證據並所犯法條分敘如下：
　　　　犯罪事實
一、黃建晴明知其並無43吋LED電視二手電視可供出售，竟意圖
    為自己不法之所有，基於詐欺取財之犯意，於民國108年9月
    19日，在網路臉書(FACEBOOK)平台內之「新竹二手跳蚤市場
    社團」PO文販賣43吋LED電視一台，張世杰在其位於新竹市
    香山區住處，見上開PO文後，復以通訊軟體與黃建晴連絡，
    2人約定以新臺幣(下同)3000元交易上開二手電視一台，張
    世杰並於108年9月23日，匯款3000元至黃建晴指定之友人羅
    燕昌之中國信託商業銀行000-000000000000號帳戶內。然黃
    建晴於收款後復持續向張世杰佯稱業已出貨，惟張世杰直至
    同年10月8日仍未收到上開電視始知受騙。
二、案經張世杰訴由新竹市警察局第三分局報告偵辦。
　　　　證據並所犯法條
一、證據清單及待證事實
編號 證據名稱 待證事實 1 被告黃建晴於警詢及偵查中之供述。 坦承於臉書社團刊登販賣上揭物品之訊息，並要求告訴人張世杰匯款，惟矢口否認有詐欺犯行，辯稱是因電視有瑕疵故未出貨云云。 2 告訴人張世杰於警詢及偵查中之指訴。 全部犯罪事實。 3 告訴人提供之存款單收執聯影本1份 告訴人遭騙匯款至被告指定之帳戶之事實。 4 告訴人與被告間之網路通訊資料翻拍照片 證明被告向告訴人佯稱業已出貨之事實。 
二、核被告所為係犯刑法第339條第1項詐欺取財罪嫌
三、依刑事訴訟法第251條第1項提起公訴。
　　此　致
臺灣新竹地方法院
中　　華　　民　　國　 109　　年　　8 　　月　　20　　日
　　　　　　　　　　　　　　　檢　察　官　林奕彣
　
本件正本證明於原本無異
中　　華　　民　　國　 109　　年　  8     月　  24    日
                              書  記  官   
附錄本案所犯法條全文
 中華民國刑法第339條
（普通詐欺罪）
意圖為自己或第三人不法之所有，以詐術使人將本人或第三人之
物交付者，處 5 年以下有期徒刑、拘役或科或併科 50 萬元以
下罰金。
以前項方法得財產上不法之利益或使第三人得之者，亦同。
前二項之未遂犯罰之。